臺灣高等法院刑事裁定
109年度聲再字第353號
再審聲請人
即受判決人  林中華



上列再審聲請人即受判決人因違反毒品危害防制條例案件，對於
本院109年度上訴字第10號，中華民國109年3月19日第二審確定
判決（第一審案號：臺灣桃園地方法院108年度審訴字第1341號
，起訴案號：臺灣桃園地方檢察署108年度毒偵字第3430號），
聲請再審，本院裁定如下：
    主  文
再審之聲請駁回。 
    理  由
一、再審聲請人即受判決人林中華（下稱聲請人）於民國109年8
    月19日、26日提出書狀，表明對本院109年度上訴字第10號
    判決「重新審理」，並陳稱：「林中華之上手已到案，應符
    合減刑的條例，且林中華都是自行去觀護人那裡報到，這也
    是符合自首的減刑條例，又因林中華於102年11月4日開始沒
    有施用毒品，於108年2月21日這段時間並沒有施用毒品，是
    否符合勒戒的條例？」依當事人真意，其係對本院109年度
    上訴字第10號確定判決聲請再審，合先敘明。
二、再審聲請意旨略以：（一）聲請人上訴高院時，上手林文龍
    尚未捉到，不符合減刑條例，如今上手已到案，懇請能給聲
    請人一個符合減刑的條例，以彰顯司法之公正。再來後面二
    件毒品案件，地院也都有繳交上手，依法予以減刑，希望高
    院比照辦理；（二）聲請人都是自行去觀護人那裡報到，這
    也是符合自首的減刑條例的一種，希望能體恤聲請人重新改
    過的機會，還給聲請人一個公平、公正的機會；（三）聲請
    人於102年11月4日開始沒有施用毒品，於108年2月21日這段
    時間並沒有施用毒品，這樣是否符合勒戒的條例？因5年內
    沒有施用毒品，並可裁定勒戒，如果可勒戒的話，就不能撤
    銷聲請人的殘刑，因為聲請人都有去觀護人那並報到完畢；
    （四）原確定判決適用法規顯有錯誤，且為判決基礎之民事
    、刑事、行政訴訟判決及其他裁判或行政處分依其後之確定
    裁判或行政處分已變更。按行為後法律有變更者，適用行為
    之法律，但行為後之法律有利於行為人者，適用最有利於行
    為人之法律。又依「協助施用者戒除毒癮」之立法意旨，應
    放寬適用範圍且新法所謂「3年後再犯」或「3年內再犯」是
    否僅限於二犯，施用毒品罪或兼含三犯以上之情形，修正說
    明未予明載，再犯毒品危害防制條例第10條之罪，祇要距最
    近一次犯罪經觀察勒戒或強制戒治執行完畢釋放後已逾3年
    ，即應令觀察勒戒不固期間是否犯該罪，經判刑或執行而受
    影響（最高法院109年8月11日第3次刑事庭會議決議內容參
    照）。聲請人前因施用毒品案件於90、93年間經觀察勒戒或
    強制戒治執行完畢已逾3年，雖聲請人在此期間曾犯毒品之
    罪經判刑，然諸前開最高法院刑事庭會議決議，並不因此而
    受影響等語。
三、按刑事訴訟之再審制度，係為確定判決認定事實錯誤而設之
    救濟程序，故為受判決人利益聲請再審者，必其聲請合於刑
    事訴訟法第420條第1項第1款至第6款或第421條所定之情形
    ，始得為之，此與非常上訴程序旨在糾正確定裁判之審判違
    背法令者，並不相同。次按刑事訴訟法第420條第1項第6款
    、第3項規定「有罪之判決確定後，因發現新事實或新證據
    ，單獨或與先前之證據綜合判斷，足認受有罪判決之人應受
    無罪、免訴、免刑或輕於原判決所認罪名之判決者，為受判
    決人之利益，得聲請再審」、「第1項第6款之新事實或新證
    據，指判決確定前已存在或成立而未及調查斟酌，及判決確
    定後始存在或成立之事實、證據」。又所謂輕於原判決所認
    「罪名」，自與輕於原判決所宣告之「罪刑」有別，應係指
    與原判決所認罪名比較，其法定刑較輕之相異罪名而言。至
    於同一罪名之有無刑罰加減之原因，如自首、未遂犯、累犯
    等刑之加減，僅影響科刑範圍，但罪質不變，即非屬前揭法
    條所指罪名範圍，自不得據以再審（最高法院105年度台抗
    字第346號裁定意旨參照）。又刑事訴訟法第421條規定「不
    得上訴於第三審法院之案件，除前條規定外，其經第二審確
    定之有罪判決，如就足生影響於判決之重要證據漏未審酌者
    ，亦得為受判決人之利益，聲請再審」。其中「重要證據」
    之法文和上揭新事證之規範文字不同，但涵義其實無異，應
    為相同之解釋。是以，得上訴於第三審法院之案件，其以「
    重要證據漏未審酌」聲請再審者，即應依刑事訴訟法第420
    條第1項第6款、第3項之規定處理；又所謂「重要證據」，
    必須該證據已足認定受判決人應受無罪、或免訴、或輕於原
    確定判決所認定之罪名方可，如不足以推翻原審所認定罪名
    之證據，即非足生影響於原判決之重要證據。
四、經查：
（一）聲請人固主張：其於102年11月4日至108年2月21日間並無
      施用毒品，且其前因施用毒品案件於90、93年間經觀察勒
      戒或強制戒治執行完畢已逾3年，雖聲請人在此期間曾犯
      毒品之罪經判刑，然參諸最高法院109年8月11日第3次刑
      事庭會議決議內容，並不因此而受影響，應令觀察勒戒云
      云。惟再審制度係為救濟確定判決認定事實錯誤而設，其
      再審之聲請仍必需以刑事訴訟法第420條第1項第1款至第6
      款或第421條所定之情形，始得為之，而本件聲請再審意
      旨認原確定判決未令聲請人送勒戒處所觀察、勒戒而不當
      ，充其量係指涉原確定判決有適用法條違誤及受理訴訟不
      當而違背法令之範疇，顯非指其認定事實錯誤，自無從依
      再審程序救濟。
（二）另聲請人主張：其應符合供出上游、自首要件，減輕其刑
      ，原確定判決未予審酌云云，然此僅是爭執同一罪名有無
      加減刑罰之原因，尚非變更原確定判決所認罪名，而另成
      立法定刑較輕之相異罪名或得為受判決人無罪、免訴、免
      刑之判決，自不能據以為聲請再審之原因。
（三）本件聲請再審意旨所指各節，僅有關訴訟受理之當否及量
      刑之輕重，非屬再審程序之救濟範圍，亦無足以使法院產
      生足以影響原判決認定之事實，而認其應受無罪、免訴、
      免刑或輕於原判決所認罪名之心證，核與刑事訴訟法第42
      0條第1項第6款規定之要件不符，且客觀上尚難認為足以
      動搖原確定判決所認定之事實，自亦非重要證據漏未審酌
      ，核與刑事訴訟法第421條所定之要件有間。聲請再審意
      旨復未敘明原確定判決有何其他符合刑事訴訟法第420條
      第1項第1至5款所定再審要件之事由。從而，本件再審之
      聲請為無理由，應予駁回。又聲請人所執聲請事由既非再
      審制度所能審酌者，顯無必要依刑事訴訟法第429條之2前
      段規定，通知聲請人到場，並聽取檢察官及聲請人之意見
      ，併此敘明。
五、據上論斷，應依刑事訴訟法第434條第1項，裁定如主文。
中　　華　　民　　國　　109 　年　　9 　　月　　29　　日
                  刑事第十八庭  審判長法  官  何俏美
                                      法  官  陳海寧
                                      法  官  葉乃瑋
以上正本證明與原本無異。
如不服本裁定，應於裁定送達後10日內向本院提出抗告狀。
                                      書記官  程欣怡
中　　華　　民　　國　　109 　年　　9 　　月　　30　　日